【裁判字號】    89,上訴,136
【裁判日期】    890412
【裁判案由】    偽造文書等
【裁判全文】
臺灣高等法院臺南分院刑事判決          八十九年度上訴字第一三六號
      上  訴  人
      即  被  告  乙  ○  ○
右列上訴人因詐欺案件，不服臺灣臺南地方法院八十八年度訴緝字第七六號中華民國
八十八年十二月二十七日第一審判決（起訴案號：臺灣臺南地方法院檢察署七十七年
度偵字第四八三二、五三六二號），提起上訴，本院判決如左：
      主      文
原判決撤銷。
乙○○連續意圖為自己不法之所有，以詐術使人將本人之物交付，處有期徒刑陸月。
      事      實
一、乙○○意圖為自己不法之所有，並基於概括犯意，先於民國（下同）七十七年七
    月五日，向己○○任職之台南市○○路一一六號美商勝家公司詐購冷氣機、電視
    機各一台，總價新台幣（下同）六萬七千六百元，僅給付一萬零六百元現款，其
    餘五萬七千元，簽發票號一二七七八九、到期日七十七年八月五日、面額三萬一
    千元之本票一張交付，另欠二萬六千元，則分期付款，然屆期後本票不獲支付，
    即避不見面；復於同年七月十七日、十八日，向台南市○○路一七三號戊○○經
    營之雙喜電器行，詐購電視機、冷氣機各一台，總價六萬二千元，僅給付現金六
    千元，餘額簽發三張本票（分別為票號一二七七九一、面額二萬元，票號一二七
    七九二、面額二萬元，票號一二七七九三、面額一萬六千元）交付，該三張本票
    分別於七十七年八月十二日、十九日、二十六日屆期，均不獲支付，亦避不見面
    ；又於同年七月三十日，至台南市○○路○段四十五號利興電器公司，向丙○○
    詐購值二萬四千五百元電視機一台，囑送至其台南市○○路五○○巷七弄三－四
    號之租屋處，約定七十七年八月一日付款，屆期亦避不見面；又於同年八月十日
    ，向甲○○詐購新力牌二十七吋電視機、立體放影機各一台，總價四萬九千元，
    約定八月十七日付款，屆期未付即避不見面。再於同年八月十五日，向台南市○○路○段一四六號丁○○經營之興奇電器行，詐購新力牌二十八吋電視機、立體
    放映機各一台，價值五萬二千元，由雙方立具合約書，乙○○以其別名「周佳宏
    」（起訴書及原審判決均誤載為周家宏），署押於合約書上，先付現款二萬二千
    元，其餘三萬元將簽發支票支付，言明一星期內付款，屆時未為付款，乃取回一
    萬八千元之電視機，放影機則不見蹤影，尚欠一萬五千元，亦不付款，即避不見
    面。經原審發布通緝十年，始緝捕到案。
二、案經被害人戊○○、丙○○、甲○○、丁○○、己○○訴請臺灣臺南地方法院檢
    察署檢察官偵查起訴。
      理      由
一、右揭事實，業據上訴人即被告乙○○供坦承不諱，核與告訴人丙○○於警訊時，
    戊○○、甲○○於警訊時及偵查中，丁○○於警訊時、偵查中及本院審理時，己○○於偵查中及本院審理時指訴情節相符，並有己○○提出之送貨單二紙、附條
    件買賣契約書、三萬一千元本票影本在卷足資佐證。其次參以被告於七十七年七
    月五日至同年八月十五日為止，一個多月短暫期間，分別向不同之被害人購買電
    視機、冷氣機、放影機等電器用品，總計有電視機五台、冷氣機二台、放影機二
    台，所用手法，均屬相同，即僅支付少部分現款，取信於被害人後，即未再付餘
    款，並逃逸無蹤，嗣經原審法院發布通緝十年，始緝獲到案，如被告向被害人保
    證願付清餘款，豈有十年間對於購買貨品欠款，不加聞問處理，逕自逃逸之理？
    以此衡之，被告向前述被害人購買電器時，即意圖為自己不法之所有，並施用詐
    術向被害人等騙取財物，至為明確。被告雖辯稱：伊為建築公司樣品屋購買上述
    電視機等電器用品，非供己用，並無為自己不法所有之意圖云云。然查工地樣品
    屋至多僅一、二戶，而被告所購買電視機高達五台，衡情顯非供工地樣品屋之用
    ，極臻明確。何況被告要求被害人丙○○將所購買電器，送至被告賃居處，且向
    被害人丁○○所購電視機，嗣經丁○○發現係放置於被告租住處，供被告自己所
    用，本院另參酌被告向己○○購買之冷氣機、電視機，所簽發三萬一千元本票，
    係簽發被告自己本票支付等情，亦據被害人丙○○、丁○○於警訊時，己○○於
    偵查中指陳甚詳，並有三萬一千元本票在卷可參。故被告所辯，顯係卸責之詞，
    不足採信。其詐欺取財犯行，事證明確，應堪認定。
二、核被告所為，係犯刑法第三百三十九條第一項之詐欺取財罪。其先後多次詐欺犯
    行，時間緊接，所犯構成要件亦復相同，顯係基於概括之犯意反覆為之，應依刑
    法第五十六條連續犯規定加重其刑。原審以被告罪證明確，因予論罪科刑，固非
    無見；惟查被告尚無法成立偽造署押罪，詳如後述，原判決竟認同時犯偽造署押
    罪，自有未洽。上訴意旨，否認犯罪，雖無足取。然原判決既有可議，自屬無可
    維持，應由本院撤銷改判。爰審酌被告犯罪動機、目的、手段及所生危害與經通
    緝十年始經緝捕到案暨於審理中業與被害人（戊○○除外）達成民事上和解等一
    切情狀，量處有期徒刑六月，以資懲儆。再被告犯罪時間在七十七年一月三十日
    以後，自無中華民國七十七年罪犯減刑條例第二條之適用。至於其犯罪時間雖在
    七十九年十月三十一日以前，所犯雖符合中華民國八十年罪犯減刑條例之減刑條
    件，然其於該條例八十年一月一日施行前之七十八年五月二十二日經通緝，而未
    於該條例施行之日起十個月內自動歸案接受審判，依該條例第六條規定，即不得
    予以減刑。又戡亂時期罰金罰鍰提高標準條例，業經於八十年五月六日修正公布
    其名稱為罰金罰鍰提高標準條例，惟其法條內容並無變更，尚無刑法第二條之比
    較適用，併予敘明。
三、公訴意旨另以：乙○○於七十七年八月十五日，向台南市○○路○段一四六號丁○○經營之興奇電器行，詐購新力牌二十八吋電視機、立體放映機各一台，價值
    五萬二千元，由雙方立具合約書，乙○○竟冒名「周佳宏」（起訴書誤載為周家
    宏）簽署於合約書，認乙○○涉有刑法第二百十條偽造私文書罪嫌云云。公訴人
    認被告涉有刑法第二百十條偽造私文書罪嫌，無非係以被害人丁○○之指訴為其
    所憑論據。訊據被告堅決否認有偽造私文書之犯行，辯稱：伊有拿周佳宏名片給
    丁○○，並無冒名等語。查被告與被害人丁○○所簽署之合約書其內容為真實，
    被告為買受人即有權簽署購買貨品之合約書，且被告於本院提出名片一紙，載明
    「周佳宏（新來）」名字，則被告顯然平日即使用周佳宏，代替其本名乙○○對
    外行使，易言之，被告以周佳宏作為其別名使用。依此而論，被告縱然使用周佳
    宏簽名其上，應不構成無偽造署押，亦無偽造文書行為可言，顯不符合刑法第二
    百十條偽造私文書罪之構成要件，本應就該部分判決無罪，惟因公訴人認為該部
    分與上述論罪科刑部分具有牽連犯裁判上一罪關係，爰就該部分不另為無罪判決
    之諭知。
四、據上論斷，應依刑事訴訟法第三百六十九條第一項前段、第三百六十四條、第二
    百九十九條第一項前段，刑法第五十六條、第三百三十九條第一項，罰金罰鍰提
    高標準條例第一條前段，判決如主文。
本案經檢察官劉欽銘到庭執行職務。
中  華  民  國      八  十  九      年      四      月      十  二      日
                                臺灣高等法院臺南分院刑事第五庭
                                    審判長法官  茆    臺    雲
                                          法官  李    文    福
                                          法官  蔡    長    林
右正本證明與原本無異。
檢察官如不服本判決，應於判決送達後十日內向本院提出上訴書。
被告不得上訴。
                                    法院書記官  李    培    薇
中  華  民  國      八  十  九      年      四      月      十  三      日
附錄本案論罪科刑法條全文：
刑法第三百三十九條第一項：意圖為自己或第三人不法之所有，以詐術使人將本人或
                          第三人之物交付者，處五年以下有期徒刑、拘役或科或
                          併科一千元以下罰金。


司法院資訊處製作；財團法人民間司法改革基金會備份。
